臺灣高等法院高雄分院刑事裁定　　　　100年度交聲再字第2號
聲請　人即　張淵障
受判　決人
上列聲請人因肇事逃逸條例案件，對於最高法院99年度台上字第
7460號確定判決（本院98年度交上訴字第14號；原審案號：臺灣
屏東地方法院97年度交訴字第49號；起訴案號：臺灣屏東地方法
院檢察署97年度偵字第2080號），聲請再審，本院裁定如下：
    主  文
再審之聲請駁回。
    理  由
一、再審聲請意旨略以：(一)原確定判決認定證人尤文良、劉景陵
    所證稱：「於車禍後，追逐聲請人行車約2 公里」之事實不
    當：證人劉景陵於第一審審理時證稱：我們有量過追到被告
    處離撞擊點900 公尺等語，核與證人王臺興就本案之調查報
    告內容所述：警員王臺興於97年6 月7 日與屏東分局德協派
    出所警員劉景陵一同至VN-3365 號自小客車駕駛張淵障與9S
    -6750 號自小客車駕駛王文杰在屏東縣長治鄉○○○○○道
    路下當初所發生之車禍現場，警使用警備車里程表計算至被
    警方所攔下地點屏東縣德新路42號前距離，實際所得測量距
    離約900 公尺等語相符，顯見聲請人於肇事時因煞車失靈未
    能及時停車察看，並使聲請人之車輛滑行900 公尺後始停下
    ，是此項對聲請人有利之證據，應可認足以動搖原確定判決
    ；(二)原確定判決認定證人徐永康所稱：「就算單向閥斷裂，
    剛開始還可以踩10次有輔助力的煞車」之事實不當：證人徐
    永康在第一審檢視證人蔡佳瑞所拍攝之照片，更證述「（審
    判長問：這台車斷的位置是否如此？）是如蔡先生所述，看
    照片情形，斷的當時儲氣筒之氣就洩掉了。所以沒有辦法提
    供10次之煞車，只能靠油壓部分」等語。顯見聲請人所稱：
    「於擦撞後，煞車一踩就是硬的，聲請人才慢慢靠右滑行」
    等語之陳述為事實，是此項對聲人有利證據，亦可認足以動
    搖原確定判決；(三)原確定判決認定證人即告訴人王文杰於偵
    訊證稱：「被告撞到我之後又加速行駛沒有停下」及證人尤
    文良於偵訊證稱：「把車子攔下在系爭汽車前面，他才停車
    ；煞車系統如果壞掉，我們警車攔在前面，他應該會撞到我
    們，但他有及時停下來」之事實不當：證人即告訴人王文杰
    雖於偵訊時證稱：被告撞到我之後又加速行駛沒有停下等語
    ，然其在第一審審理時證稱：我覺得被告有加速，但是我不
    清楚車子的機械狀況，所以不知道是否有煞車失靈等語；而
    證人尤文良於第一審審理時證稱：我們車子插在被告的車子
    旁邊，被告還想繼續開，我們同事就下車了等語之證詞，與
    證人劉景陵於第一審審理時證稱：被告車輛是慢慢停下來停
    在路邊、我們有開警示燈，被告知道我們在追他了，被告知
    道他沒有辦法跑才停下了等語之證詞，均與證人尤文良偵訊
    證稱：我們警車攔在被告車輛車前面，他才停車等語之證詞
    不符。顯見發生車禍後，王文杰對聲請人車輛之單向閥斷裂
    造成煞車失靈之情事亳不知情，致使王文杰誤認聲請人加速
    行駛沒有停下。復尤文良於偵訊稱：煞車系統如果壞掉，我
    們警車攔在前面，他應該會撞到我，但他有及時停下來等語
    之證詞更屬憑空杜撰，亳不足取，業如前述，聲請人係因煞
    車失靈，致使聲請人之車輛滑行900 公尺後始停下，俟車輛
    停下後，警車始行至聲請人之車輛旁。是此項對聲請人有利
    證據，復可認足以動搖原確定判決。綜上所陳，原審判決在
    在認定事實不當，且聲請人在原審審理時，未能明確主張上
    開對聲請人有利之新證據，致使聲請人被判處有期徒刑10月
    確定，而聲請人上開所發現之新證據，足認聲請人應受無罪
    之判決，而有刑事訴訟法第420 條第1 項第6 款規定再審事
    由，爰聲請再審云云。
二、按因發見確實之新證據，足認受有罪判決之人應受無罪之判
    決者，得聲請再審，固為刑事訴訟法第420 條第1 項第6 款
    所明定。惟所謂發見新證據，係指該證據當時已經存在，為
    法院及當事人所不及知，不及調查斟酌，至其後始行發見，
    且就證據本身形式上觀察，固不以絕對不須經過調查程序為
    條件，但必須顯然可認為足以動搖原有罪確定判決，而為受
    判決人無罪、免訴、免刑或輕於原判決所認罪名之判決者為
    限。此受理聲請再審之最後事實審法院，應就聲請再審理由
    之所謂「新證據」，是否具備事實審判決前已經存在，為法
    院、當事人所不知，事後方行發見之「嶄新性」，及顯然可
    認足以動搖原有罪確定判決，應為無罪、免訴、免刑或輕於
    原判決罪名之「顯然性」二要件，加以審查，為判斷應否准
    予開始再審之準據（最高法院85年度台抗字第308 號、78年
    度台抗字第145 號裁定及77年度台上字第55號判決意旨參照
    ）。
三、依聲請人上開聲請意旨所提及之證據（即聲請人聲請再審狀
    所附之聲證一至八），均係於原判決審理時即已經存在，且
    為法院及當事人所已知之證據，縱使聲請人未明確主張，仍
    不合於上開說明所稱之「嶄新性」，而非刑事訴訟法第420
    條第1 項第6 款所謂之「新證據」。
四、綜上所述，聲請人所提上開證據，尚非上開規定所稱之新證
    據，則聲請人以上開聲請意旨聲請再審，並無理由，爰依刑
    事訴訟法第434 條第1 項之規定，裁定如主文。
中    華    民    國   100    年    1     月    26    日
                刑事第二庭  審判長法  官  林正雄
                                  法  官  黃壽燕
                                  法  官  邱明弘
以上正本證明與原本無異。
如不服本裁定應於送達後5 日內向本院提出抗告狀。
中    華    民    國   100    年    1     月    26    日
                                  書記官  林明威